臺灣臺南地方法院刑事判決　　　　　　 95年度簡上字第536號
上　訴　人　甲○○
即　被　告
選任辯護人　鄭世賢律師
上　訴　人　乙○○
即　被　告
上列上訴人即被告因賭博案件，不服本院刑事庭95年度簡字第31
11號，中華民國95年10月23日第一審判決（聲請簡易處刑書案號
：94年度營偵字第1227號），提起上訴，本院管轄之第二審合議
庭認本件有刑事訴訟法第四百五十二條之情形，應撤銷原判決，
逕依通常程序為第一審判決如下：
    主  文
原判決撤銷。
甲○○、乙○○均無罪。
    理  由
一、聲請簡易判決處刑意旨略以：被告甲○○基於意圖營利供給
    賭博場所、聚眾賭博及賭博財物之犯意，自民國九十四年十
    月間某日起，在臺南縣柳營鄉○○路○段八五二號一樓其開
    設經營之「宥晟電子遊戲場」之公眾得出入場所，擺設均內
    含ＩＣ板一塊之電動賭博機具大龍王、戰神、新象王及金蘋
    果各一台、大滿貫三台、賽馬九台，提供賭博場所並聚集不
    特定賭客與之賭博財物。上開電動賭博機具之把玩方式，係
    由賭客以新臺幣（下同）十元兌換代幣一枚，將代幣投入電
    動賭博機具內以一比十之比例取得分數供下注押分，若押中
    可得倍數不等之分數；若未押中，所下注之分數則由機具沒
    入，歸甲○○所有；賭客不願把玩時，則以所得之分數按十
    比一比率兌換店內等值之飲料等財物。而被告乙○○基於賭
    博之犯意，於九十五年八月二十九日晚上九時二十分許，至
    上開遊戲埸，把玩電動賭博機具賽馬而賭博財物。嗣於九十
    五年八月三十日凌晨零時三十分許，為警在上址查獲，並當
    場扣得均內含ＩＣ板一塊之上開電動賭博機具、代幣五十三
    枚及峰牌香菸一包、保利達空瓶一瓶。因認被告甲○○、乙
    ○○二人均涉犯刑法第二百六十六條賭博罪嫌，被告甲○○
    並另涉犯同法第二百六十八條意圖營利供給賭博場所及聚眾
    賭博罪嫌。
二、按犯罪事實應依證據認定之，無證據不得認定犯罪事實；不
    能證明被告犯罪者，應諭知無罪之判決，刑事訴訟法第一百
    五十四條第二項、第三百零一條第一項分別定有明文。又事
    實之認定，應憑證據，如未能發現相當證據，或證據不足以
    證明，自不能以推測或擬制之方法，以為裁判基礎（最高法
    院四十年台上字第八六號判例意旨參照）。且按刑事訴訟法
    第一百六十一條第一項規定：檢察官就被告犯罪事實，應負
    舉證責任，並指出證明之方法。因此，檢察官對於起訴之犯
    罪事實，應負提出證據及說服之實質舉證責任。倘其所提出
    之直接證據或間接證據，或其所指出之證明方法，並未達到
    通常一般之人均不致有所懷疑，而得確信其為真實之程度，
    而有合理之懷疑存在而無從使事實審法院得有罪之確信時，
    基於無罪推定之原則，即應為被告無罪判決之諭知（最高法
    院七十六年台上字第四九八六號、九十二年台上字第一二八
    號判例意旨參照）。
三、被告甲○○固坦承在其上開經營之「宥晟電子遊戲場」擺設
    上開電子遊戲具供不特定人把玩，顧客不願繼續把玩時，得
    以所累積之分數兌換香菸、飲料等財物；被告乙○○固坦承
    在上開時、地把玩「賽馬」機台後，有以累積之一千四百分
    兌換二包峰牌香菸等情，惟渠二人均堅決否認有何賭博犯行
    ，辯稱：店內所擺設之機台係供娛樂，沒有賭博財物之行為
    等語；被告甲○○並辯稱：大部分的客人都是打發時間，會
    把分數打完，沒有兌換獎品，除非是客人臨時要回家，才會
    以累積之分數兌換商品，但最多只能兌換三包峰牌香菸價值
    （約新臺幣一百五十餘元）之商品等語。而公訴人認被告二
    人涉有上開賭博罪嫌，無非係以被告二人於警詢之自白、臨
    檢紀錄表、現場圖、現場照片、臺南縣政府營利事業登記證
    及扣案之上開電子遊戲機具（內均ＩＣ板）、代幣五十三枚
    、峰牌香菸一包、保利達空瓶一瓶為其論據，主張在「宏晟
    電子遊戲場」把玩上開電子遊戲機之人，可以將把玩遊戲機
    所贏得之分數按比率兌換店內等值之飲料等財物，已非一般
    供暫時娛樂之用，因認被告二人涉有賭博犯行。
四、惟按在公共場所或公眾得出入之場所賭博財物者，處一千元
    以下罰金。但以供人暫時娛樂之物為賭者不在此限，刑法第
    二百六十六條第一項但書定有明文。又按電子遊戲場業得提
    供獎品，供人兌換或直接操作取得，限制級電子遊戲場每次
    兌換或取得獎品之價值不得超過新臺幣二千元，普通級電子
    遊戲場每次兌換或取得獎品之價值不得超過新臺幣一千元，
    電子遊戲場業管理條例第十四條第一項定有明文，則電子遊
    戲場業依上開法律規定，依級別分別以不超過二千及一千元
    價值之獎品供人兌換，應可認為是一種欠缺侵害性之社會相
    當性行為，而可阻卻違法而不成立犯罪，是電子遊戲場業如
    提供該等價值之獎品供人兌換或直接操作取得，應得認為係
    屬刑法第二百六十六條第一項但書所稱之「供人暫時娛樂之
    物」，而不論以同條項前段之賭博罪。查被告甲○○經營之
    「宥晟電子遊戲場」係限制級之電子遊戲場，此有臺南縣政
    府九十五年三月十三日九五商字第○九五○一三四二號營利
    事業登記證附卷可按（見警卷第二九頁），是依前開說明，
    業者自得提供二千元以下之獎品供人兌換。查被告甲○○在
    其經營之「宥晟電子遊戲場」固有提供扣案之電子遊戲機為
    工具，供不特定顧客把玩，但積分部分，每次最高僅可兌換
    價值二千元以下之香菸或飲料（嗣於本院改稱：每次最高僅
    可兌換三包峰牌香菸或十五瓶十元之飲料），業據被告甲○
    ○供述在卷（見警卷第五、八頁、偵查卷第八頁、本院卷第
    四八至四九頁），核與被告乙○○供稱：他只是去該店娛樂
    ，包括查獲這次，總共去玩過約四次，前三次都是分數打完
    才回家，並沒有兌換過現金或商品，查獲當日是因為時間很
    晚，他想回家了，才會用累積之一千四百分兌換二包峰牌香
    菸等情相符（見本院卷第四九頁），而依公訴人所提出之卷
    內證據，並無法證明客人在上開電子遊戲場把玩機具押注所
    得之積分，可以無上限地兌換等值物品，依罪疑有利於被告
    之原則，自應認定客人在上開遊戲場把玩機具，每次以押注
    所得分數所得兌換之商品價值是有上限的，且上限即被告甲
    ○○自承之二千元以下價值之商品，本院經核價值二千元以
    下之物品，依現今生活水準而言，其價值甚為輕微，如欲加
    以變現，誠屬不易，是依一般社會通念，此等利益，或可誘
    發一時之娛興，然尚未達足以誘發人性貪利好勝之心，進而
    使人為求贏取該等價值之商品，遂沈迷其中以致玩物喪志之
    程度，尚屬合乎現代社會活動之實況所反映之娛樂現象，此
    等利益，對社會公序良俗及善良秩序尚屬無害，其違法性亦
    屬輕微，該等價值之商品並在電子遊戲場業管理條例允許兌
    換之獎品價值內，且又無證據足資證明可據該飲料兌換現金
    ，故縱有射倖性，亦可認為係以供人暫時娛樂之物為賭，屬
    刑法第二百六十六條第一項但書之阻卻構成要件事由，不構
    成犯罪，是公訴人認定被告二人有賭博之行為，並無依據。
    至被告乙○○於警詢中雖曾供稱：查獲當時係向被告甲○○
    以一千四百分兌換峰牌香菸一包及保利達一瓶（見警卷第一
    六頁），而與事後所供述係兌換二包峰牌香菸一節不符，但
    不論何供述為真實，其於查獲當日所兌換之商品價值均未逾
    一百五十元，價值均甚低微，而難以賭博罪相繩，業如前述
    ，故自無就被告乙○○所陳述上開內容之真實性再為審究之
    必要，附此敘明。
五、綜上所述，公訴人所指被告甲○○所經營之電子遊戲場業供
    人以遊戲分數兌換折抵香菸、飲料等物品，應係屬刑法第二
    百六十六條第一項但書所定之「供人暫時娛樂之物」，公訴
    人就此亦未舉證上開電子遊戲場，可讓客人兌換價值超過二
    千元之商品，即未逾電子遊戲場業管理條例第十四條第一項
    所定獎品價值，已如前述，而前揭法律規定具有指導人民使
    之遵行之效果，人民依據有效法律所為之行為，應受合法之
    推定，亦為法治國家人民所應具備之法律感情認知，若無其
    他具體賭博財物之行為，客人於電子遊戲場內把玩機台而無
    兌換現金或高額商品之行為，應認此僅為供人暫時娛樂之物
    ，要難認被告甲○○、乙○○二人所為構成賭博犯行。原審
    未予詳究，遽認被告二人所為構成賭博罪，而為被告二人有
    罪之判決，自有未洽。被告二人上訴意旨否認犯罪，為有理
    由，應由本院將原判決撤銷，另為上訴人即被告二人無罪判
    決之諭知。
六、按對於簡易判決之上訴，準用刑事訴訟法第三編第一章及第
    二章之規定，管轄第二審之地方法院合議庭受理簡易判決上
    訴案件，應依通常程序審理，其認案件有刑事訴訟法第四百
    五十二條之情形者，應撤銷原判決，逕依通常程序為第一審
    判決，此為法院辦理刑事訴訟簡易程序案件應行注意事項第
    十四項所明定。本件被告二人既經判處無罪判決，則公訴人
    聲請簡易判決處刑中被告所犯之罪，顯不合刑事訴訟法第四
    百四十九條所定得以簡易判決處刑之案件，爰依同法第四百
    五十二條之規定，逕依通常程序為第一審判決。
據上論斷，應依刑事訴訟法第四百五十五條之一第三項、第四百
五十二條、第三百六十九條第一項前段、第三百六十四條、第三
百零一條第一項，判決如主文。
本案經檢察官丙○○到庭執行職務。
中　　華　　民　　國　　96　　年　　4　　月　　25　　日
　　　　　　　　刑事第七庭  審判長  法　官　蔡奇秀
                                    法  官  莊玉熙
                                    法  官  林欣玲
以上正本證明與原本無異。
如不服本判決，應於判決送達後10日內，向本院提出上訴狀。
                                    書記官  鄭佩玉
中　　華　　民　　國　　96　　年　　4 　　月　　25　　日
